【裁判字號】    89,易,928
【裁判日期】    900706
【裁判案由】    妨害公務
【裁判全文】
台灣苗栗地方法院刑事判決                          八十九年度易字第九二八號
    公  訴  人  臺灣苗栗地方法院檢察署檢察官
    被      告  丁○○
                戊○○
   右一人
   指定辯護人  酈長春
右列被告因妨害公務案件，經檢察官提起公訴（八十九年度偵字第二八五七號），本
院判決如左：
    主  文
丁○○共同對於公務員依法執行職務時，施強暴，處有期徒刑拾月。
戊○○共同對於公務員依法執行職務時，施強暴，處有期徒刑捌月。
    事  實
一、丁○○於民國八十二年因違反槍砲彈藥刀械管制條例案件，經台灣新竹地方法院
    判處有期徒刑三月、拘役三十日確定，八十二年六月十四日執行完畢，復因違反
    麻醉藥品管理條例案件，經上開法院判處拘役四十日確定，八十三年一月十七日
    執行完畢；戊○○因違反麻醉藥品管理條例案件，經台灣台中地方法院判處有期
    徒刑四月確定，八十年四月十八日執行完畢，均不構成累犯。
二、丁○○前因施用毒品案件，經台灣苗栗地方法院檢察署檢察官於民國八十九年七
    月十一日，以丙○清偵黃緝字第五○二號發布通緝後，偵查員甲○○、己○○及
    乙○○接獲線報稱丁○○現居於苗栗縣頭份鎮○○路七十七號七樓，即於八十九
    年七月四日上午十一時許，至該處查緝時，適有戊○○神色緊張且攜帶一大串汽
    車鑰匙，欲進入上開處所，己○○三人見狀，乃趨前出示證件表明為警察身份，
    詢問戊○○之年籍資料、至該處之原因、大串鑰匙之來源及乘坐之交通工具，戊○○卻支吾其詞，己○○、甲○○乃請戊○○至樓下找尋其所駕駛之車輛，乙○○留在上址前埋伏，迄於同日十一時三十分，在苗栗縣頭份鎮○○路七十七號「
    自強大樓」後方靠台灣汽車客運股份有限公司（下稱台汽客運）停車場附近巷口
    ，恰遇丁○○自該巷口走出，己○○二人即向丁○○表明身分即來意後，以行動
    電話向乙○○稱：「我及丁○○在巷口」等語，甲○○隨即以右手抓住丁○○之
    衣領，丁○○明知己○○、甲○○係公務人員且依法執行職務中，為脫免逮捕，
    竟以身體猛力衝向己○○而施以強暴，使己○○背部著地，甲○○亦經此力道往
    前跌倒，身體正壓在丁○○之身上，讓己○○誤以為丁○○要搶槍，同時以右手
    護住腰際之配槍，且立即將槍枝自槍套中拔出握於手中，丁○○見狀誤以為己○○要阻止其逃亡，乃將己○○之右手按於地上水泥板摩擦，使己○○受有左背挫
    傷、右膝及右手擦傷等傷害（傷害部份未據告訴），甲○○並喝止丁○○不要拒
    捕，且向戊○○稱：不要妨害警察執行公務等語，此時丁○○將右腳抵住己○○
    之胸部，致己○○無法起身，而戊○○明知己○○、甲○○為警員且正於執行逮
    捕通緝犯之職務中，為幫助丁○○逃離現場，竟以右手勒住甲○○之脖子而施以
    強暴，於持續拉扯之際，己○○趁機掙脫躺在地面被壓制之情況，立即持槍對空
    連續鳴槍二次，丁○○見狀仍不停止，並持續拉扯己○○之身體、衣服，致黃換
    德之上衣胸前破裂，且又再度叫喚戊○○幫助其逃亡，此時甲○○亦自戊○○之
    攻擊中掙脫，並順勢拿起佩槍對空鳴槍一次，旋即趨前欲協助己○○逮捕丁○○
    ，並稱：再這樣要開槍了等語，但丁○○仍不停止對己○○之攻擊，甲○○遂朝
    丁○○之右大腿射擊一槍，丁○○於中彈後往前逃逸十公尺跌倒為警制伏，戊○○亦往旁逃逸，然為到場支援之乙○○及員警所逮捕，並迅即通知救護車將丁○○送醫救治。
三、案經苗栗縣警察局移送臺灣苗栗地方法院檢察署檢察官偵查起訴。
     理  由
一、被告丁○○、戊○○對於上述時、地因通緝遇警盤查想逃跑而對於承辦警察施以
    暴力的事實，於本院審理中均坦白承認，然均矢口否認搶奪槍枝部分的犯罪事實
    ，被告丁○○辯稱：沒有搶槍，僅有與警員拉扯，並叫戊○○將警員拉開等語，
    被告戊○○辯稱：其係見警察打丁○○，才將警員拉開，未搶槍等語。經查，上
    開因逮捕通緝犯而致使承辦員警受傷之事實，有證人即逮捕被告二人之警員己○○、甲○○、乙○○於警訊報告及偵審中結證明確屬實，且指訴情節相符，並有
    受傷之照片六幀及診斷證明書、報告書各一紙附卷可稽，被告此部分自白與事實
    相符，犯行明確。
二、至於承辦警員與被告丁○○、戊○○就搶槍部分：
   （一）承辦警察己○○、甲○○在八十九年七月十四日所寫報告：在自強大樓後
         方巷口，遇見通緝犯丁○○自巷口走出，向其表明身分時，丁○○見職黃
         煥德、甲○○之體格無其魁武，以極快的速度衝向己○○，壓制己○○在
         地上，又向同夥戊○○大叫：快、快、快、快點幫忙我，搶奪警方的槍械
         。職己○○聽見丁○○這樣喊叫，隨即以手護著腰間的佩槍，並將槍枝自
         槍套中拔出握在手中，丁○○見狀後，將職之右手按在地上摩擦水泥地板
         ，致己○○的右手多處受傷，但丁○○張仍不停止攻擊，又將其右腳弓在
         己○○之胸部，致己○○不能起身，『戊○○聽見丁○○指示，立即將偵
         查員甲○○自後方抱住，以手臂摟住甲○○的脖子』，使甲○○無法幫忙
         緝捕逃犯，以及從旁協助丁○○奪取警方槍械，甲○○雖大聲制止戊○○
         不得妨礙警方逮捕人犯及協助丁○○犯罪，但戊○○不聽制止繼續向李思
         逸施暴，於拉扯混亂中職極力反抗，雙手握住槍械隨即拉槍機滑套，並開
         保險，對空連續鳴兩槍，丁○○仍不停止繼續拉扯己○○的身體致上衣胸
         前破裂，又再度叫戊○○二次：快、快、快點奪槍，此時甲○○掙脫黃國
         清之攻擊，順勢拿起配槍先對空鳴槍一槍後，趨前協助己○○逮捕丁○○
       等情；
  （二）於八十九年七月十四日檢察官偵訊時陳稱：下樓後在台汽客運廣場遇到丁○○，突然衝出來，我們就抓住他，控制著他，甲○○就通知乙○○下來，之
        後丁○○就先推己○○，丁○○就叫戊○○奪己○○的槍，己○○就把手槍
        抽出來，甲○○當時手抓著丁○○，『戊○○就過來勒住甲○○的脖子』，
        己○○就對空鳴兩槍，丁○○就脫逃，甲○○就先朝天空射一槍，此後再向
        丁○○腿部射一槍，之後乙○○就過來了等情；
  （三）承辦警員三人於八十九年七月十九日檢察官訊問時：遇到丁○○時，我問他
        問為何在此處，他說我想出去買東西，我用電話與乙○○聯絡，告訴他說，
        我及丁○○在巷口，我打完電話，丁○○子衝向我，我本能捉住他的手，但
        被衝倒，我背部著地，甲○○抓住他的衣領，變成三人跌成一堆，當時丁○○叫戊○○快、快、快搶槍，我本能以手護住槍，順勢把槍拿在手上，『戊○○隨即以手勒住甲○○的脖子』，丁○○看我手拿槍，就抓住我的手去抹
        地板，後來在相互拉扯中，我拉槍對空鳴槍兩槍，及甲○○也掙脫戊○○的
        手之後，對空鳴一槍，後來戊○○聽到我開槍就跑了，剛好乙○○下樓，就
        抓到他等情；可證被告丁○○與承辦警員己○○、甲○○因被告丁○○自巷
        口衝撞，相互跌成一堆，並因而發生肢體上衝突，被告戊○○經被告丁○○
        之要求協助逃亡而出手勒住甲○○脖子，欲幫助被告丁○○逃跑，導致對承
        辦警員施於暴力，為事情發生的經過，再參酌證人即承辦警員甲○○於本院
        審理中陳稱：有聽到丁○○對戊○○說趕快搶槍，但戊○○並未做出搶槍的
        動作等情節（見本院九十年六月二十二日第四頁筆錄），更可見被告丁○○
        、戊○○，對警員施暴動機目的在於逃亡，並非意圖搶槍；本案除上開三位
        承辦警員證述之證詞外，並無其他積極之證據足以證明被告二人有搶槍行為
        ，因此被告丁○○、戊○○辯稱為逃亡而抵抗造承辦警員誤會要搶強的辯應
        為真實；再觀檢察官起訴書亦未起訴被告丁○○、戊○○有搶奪槍械未遂的
        事實，併此敘明。
三、核被告丁○○、戊○○所為係犯刑法第一百三十五條第一項之對於公務員依法執
    行職務而施強暴罪。又被告戊○○以幫助被告丁○○之意思，而參與妨害公務的
    暴力行為，二人對於上開行為，有行為分擔，應論以共同正犯。審酌被告丁○○
    、戊○○有事實欄所載之前科執行完畢，有台灣高等法院被告全國前按紀錄表及
    台灣苗栗全國前案刑案紀錄表可按，因違反法律，經檢察官屢傳不到而通緝在案
    ，遇警臨檢，猶不知需遵循法治社會應有規範，到庭陳述答辯，說明案情始末，
    竟思逃跑而大力衝撞承辦警員黃德煥、甲○○，並同時要求被告戊○○加入幫助
    其逃跑，對承辦警員施於暴力，導致承辦警員己○○的手在地下摩擦受傷，經承
    辦警員使用槍械防衛生命安全，並因執行公務之需，而開槍射擊被告丁○○始能
    制服被告丁○○、戊○○，因此其等對於公務員執行職務之輕藐，挑戰公權力的
    行為殊不值原諒，及其犯罪之動機、目的在於逃逸，手段施用暴力，事後又未賠
    償道歉等犯罪所生之危害、及犯罪後悔過態度不佳等一切情狀，分別量處如主文
    所示之刑。
據上論斷，應依刑事訴訟法第二百九十九條第一項前段，刑法第二十八條、第一百三
十五條第一項，罰金罰鍰提高標準條例第一條前段，判決如主文。
本案經檢察官呂曾達到職執行職務
中      華      民      國    九十      年      七      月      六      日
                                   台灣苗栗地方法院刑事庭
                                        法  官   張 珈 禎
右正本證明與原本無異。
如不服本判決，應於判決送達後十日內向本院提出上訴狀( 應附繕本 )，上訴於
臺灣高等法院台中分院。
                                        書記官   黃 正 中
中      華      民      國    九十      年      七      月      六      日
附錄論罪科刑法條
刑法第一百三十五條
對於公務員依法執行職務時，施強暴脅迫者，處三年以下有期徒刑、拘役或三百元以
下罰金。
意圖使公務員執行一定之職務或妨害其依法執行一定之職務或使公務員辭職而施強暴
脅迫者，亦同。
犯前二項之罪，因而致公務員於死者，處無期徒刑或七年以上有期徒刑。致重傷者，
處三年以上十年以下有期徒刑。


司法院資訊處製作；財團法人民間司法改革基金會備份。
